【裁判字號】    91,交易,364
【裁判日期】    920527
【裁判案由】    公共危險等
【裁判全文】
臺灣高雄地方法院刑事判決                        九十一年度交易字第三六四號
    公  訴  人  臺灣高雄地方法院檢察署檢察官
    被      告  乙○○
右列被告因過失傷害等案件，經檢察官聲請簡易判決（九十一年度調偵字第七二號、
九十一年度偵字第七三二五號），本院簡易庭認不宜以簡易判決處刑，改依通常程序
審理，本院判決如左：
    主  文
乙○○因過失傷害人，致重傷，處有期徒刑參月，如易科罰金，以參佰元折算壹日。
被訴公共危險部分無罪。
    事  實
一、乙○○（起訴書誤載為林崎智）考領有合格自小車駕駛執照，先於民國九十年十
    月十一日二十三時許，在家中飲用酒類啤酒，而於同年月十三日四時許駕駛車號
    ＹＷ—八六０六號自小客車，沿高雄市苓雅區○○○路由東往西方向行駛，於是
    日四時三十分許，行經四維二路與民權一路之交岔路口時，本應注意行車速度，
    依標誌或標現之規定，無標誌或標線者，在市區道路，時速不得超過五十公里，
    及汽車行駛時，駕駛人應注意車前狀況以隨時採取必要之安全措施，以及汽車駕
    駛人飲用酒類後其吐氣所含酒精濃度超過每公升零點二五毫克或血液中酒精濃度
    超過百分之零點零五以上者，不得駕車，而依其當時之天氣晴朗，雖為夜間但有
    充足照明，路面乾燥、無缺陷、亦無障礙物、且視距良好，並無不能注意之情事
    ，竟疏於注意，貿然於飲酒後吐氣中所含之酒精濃度達零點二六毫克，及以時速
    每小時六十公里至六十五公里以上之高速疾駛行駛，於欲通過前開路口時，適有
    由丁○所騎乘之腳踏車，沿民權一路由南往北方向欲穿越前開路口，其亦疏未注
    意慢車行駛時，應遵守道路交通號誌之指示，於前開路口遇圓形紅燈表示禁止通
    行，不得超越停止線或進入路口，竟貿然闖越紅燈欲橫越馬路，致車速過快及疏
    未注意車前狀況之乙○○見狀應變不及，以其所駕駛之上開小客車右前車頭保險
    桿處與丁○所騎乘之腳踏車右側車身處發生撞擊，丁○即摔到乙○○所駕駛前開
    自小客車之擋風玻璃處而跌落在地，造成丁○右腿骨受傷及右眼外傷性視神經病
    變合併視網膜震擊傷等傷害，經送醫診治，惟因右眼外傷性視神經病變併視網膜
    震擊傷，以致右眼視力僅有零點零四，視神經已萎縮，且無光感，已屬毀敗一目
    之重傷害。於事故發生後，乙○○先將前開自小客車停置於對面路口後，再跑回
    事故現場，對到場處理警員尚不知何人為肇事者時，即自承為肇事者，並接受裁
    判。
二、案經丁○及丁○之父親丙○○告訴暨高雄市政府警察局苓雅分局報請臺灣高雄地
    方法院檢察署檢察官偵查後聲請簡易判決處刑。
    理  由
壹、有罪部分（即過失傷害部分）：
  一、訊據被告林琪智固坦承於前揭時、地駕駛前開車號自小客車與告訴人丁○所騎
      乘之腳踏車發生撞擊之事故，且其當時之車速過快約每小時六十至七十公里，
      及於肇事前約十一日二十二時許飲用啤酒，並致告訴人丁○受傷等情無訛，惟
      稱：當時該路段伊方向是綠燈，是因告訴人丁○騎乘腳踏車闖越紅燈以致看到
      告訴人丁○時已經來不及，且告訴人丁○的眼睛並未到失明那麼嚴重云云。
  二、經查：
  （一）右揭犯罪事實，業據告訴人丁○指述：伊從民權路由南向北方向騎乘，然後
        被告所駕駛之自小客車由四維路由東向西方向行駛，當時是紅燈號誌，伊確
        實有闖紅燈，車禍發生後伊右眼受傷看不見，其他都是擦傷，右腿骨受傷很
        難移動等情甚詳（見警卷第五頁背面至第六頁調查筆錄，及偵查卷第七頁背
        面訊問筆錄），復有證人即當時目擊肇事之江雨倫亦證稱：伊與告訴人丁○
        是同學，當天告訴人丁○騎乘腳踏車在伊前面，距離約三十公尺，伊看見告
        訴人丁○闖紅燈，且看見被告開一台車車速很快，撞到告訴人丁○後，告訴
        人丁○飛到空中，人摔在地上，連腳踏車輪也飛出來等語甚明（見偵查卷第
        八頁背面至第九頁訊問筆錄），及證人即到場處理員警張穎寬在庭證稱：本
        件車禍事故是伊到現場處理，當天天候晴朗，夜間有照明設備在民權派出所
        前面，路面狀況良好，並無任何施工情形，該路段的紅綠燈號誌正常啟用中
        ，被告之自小客車是前車頭左側撞擊腳踏車右側車身，故被告之自小客車車
        頭左側有凹損，擋風玻璃有破掉，腳踏車則是右側車身受損，伊在醫院詢問
        告訴人丁○時，告訴人丁○自己說因一早要去踢跆拳道，而有闖紅燈等語屬
        實（見本院九十一年七月二十三日訊問筆錄），復有交通事故談話紀錄表三
        紙附卷可稽。
  （二）並參佐事故發生後警員至事故現場處理所掣製之交通事故調查報告表及所拍
        攝之事故現場與車損照片七幀所呈：於肇事後被告之自小客車停置在四維一
        路對向車道路邊，車頭朝西、尾朝東，而告訴人丁○所騎乘之腳踏車則向左
        傾倒在前開路口中，車頭朝東北方向、車尾朝西南方向，被告肇事之地段並
        留有二條分別長約十九點九公尺及二十一點七公尺之煞車痕，煞車痕前方則
        散落有玻璃碎片，而被告之自小客車於肇事後係車頭左側保險桿有凹損、左
        前擋風玻璃並有蜘蛛網狀裂紋，左側板金處亦因撞擊而有凹損，而告訴人丁
        ○所騎乘之腳踏車則係右前輪掉落、後輪扭曲等情，有高雄市政府警察局Ａ
        ３類道路交通事故調查報告表一紙附卷可按，據上開現場所留之煞車痕及告
        訴人丁○之腳踏車受撞擊後受損情狀嚴重等情，堪認被告當時之車速甚快，
        並據一般公路汽車煞車距離、行車速度對照表所載：一至三年之乾燥瀝青路
        面，煞車距離十八公尺時，車速為每小時六十公里，煞車距離為二十二點八
        公尺時，車速則為每小時六十五公理，是被告所留之二條煞車痕分別為十九
        點九公尺及二十一點七公尺，可認被告當時之車速為每小時六十至六十五公
        里間之高速，顯已超過該路段即市區道路所限制之每小時五十公里之高速超
        速行駛，行經前開路口時，又未注意車前之人、車動態，以致見告訴人騎乘
        腳踏車闖越紅燈時始進行煞車、閃避時已來不及，以致肇致本件車禍事故甚
        明。
  （三）按行車速度，在市區道路時速不得超過五十公里；又汽車行駛時，駕駛人應
        注意車前狀況並隨時採取必要之安全措施；且汽車駕駛人飲用酒類後其吐氣
        所含之酒精濃度超過每公升零點二五毫克或血液中酒精濃度超過百分之零點
        零五以上者，不得駕車，再者，慢車行駛至交岔路口，應遵守號誌之指示，
        及車輛面對圓形紅燈表示禁止通行，不得超越停止線或進入路口，道路交通
        安全規則第九十三條第一項第一款、第九十四條第三項、第一百十四條第二
        款、第一百二十五條第一款，及道路交通標誌標線號誌設置規則第二百零六
        條第五款第一點分別定有明文。查被告依法駕車，對於前開規定應知之甚明
        ，且依當時之天氣晴朗、雖為夜間，但有充足照明設備，路面乾燥、無缺陷
        ，亦無障礙物，且視距良好等情，有前開交通事故調查報告表載述明確，即
        並無不能注意之情事，被告於飲酒後吐氣中所含之酒精濃度為零點二六毫克
之情狀下，並以超過該路段所限制之每小時五十公里之速度，而以每小時六
        十至六十五公里之高速超速行駛，又未充分注意車前之人、車動態等情狀，
        以致見告訴人丁○闖越紅燈欲通過該路口時進行煞車已來不及，以致肇事，
        致告訴人丁○倒地受傷，是被告就該車禍事故顯有過失甚明。且經本院送請
        鑑定與覆議均為前開相同之認定，有高雄市政府建設局車輛行車事故鑑定委
        員會於九十一年十月十一日以高市車鑑字第０九一０００四八一三號函所附
        之鑑定意見書及高雄市政府交通局九十二年一月二十七日以高市交一字第０
        九二０００一四一八號函各一份均附卷可參。又告訴人丁○因本件車禍事故
        受有右眼外傷性視神經病變，而告訴人丁○於九十年十月十三日至同月十六
        日住院，經檢查告訴人右眼視力僅達感光，即另行前往小港醫院求診，因告
        訴人丁○右眼外傷性視神經病變，合併視網膜震擊傷，以致右眼視力僅有零
        點零四，並發現視神經萎縮，右眼視力無光感，並無法矯正，亦無法以更換
        眼角膜方式回復視力，此分別有高雄醫學院附設中和紀念醫院、高雄市立小
        港醫院所出具之甲種診段證明書，及高雄市立小港醫院九十二年四月二十二
        日以高醫港秘字第０九二００００六二一號函所附之說明單，及高雄醫學大
        學附設中和紀念醫院九十二年四月二十九日以（九二）高醫附祕字第一一一
        五號函各一份均在卷可按，堪認告訴人丁○之右眼係因本件車禍事故撞擊所
        造成，右眼視神經已萎縮，且視力無光感，告訴人之右眼已達毀敗之重傷害
        甚明，且告訴人之重傷害與被告過失犯行間，顯有相當因果關係，雖告訴人
        丁○騎乘慢車欲通過交岔路口時未遵守號誌之指示，擅自闖越紅燈，對於結
        果之發生亦與有過失，惟被告之過失，與告訴人之過失，併合而為危害發生
        之原因時，仍不能阻卻行為人即被告之過失責任。
  （四）又按所謂「信賴原則」，在道路交通事故之刑事案件上，係指參與交通行為
        之一方，遵守交通法規秩序，得信賴同時參與交通行為之對方或其他人，亦
        必會遵守交通法規秩序，不致有違反交通法規秩序之行為發生，因此，對於
        對方或其他人因違反交通法規秩序之行為所導致之危險結果，即無注意防免
        之義務，從而得以免負過失責任（最高法院八十六年台上字第二四六二號判
        決意旨參照）。本件車禍之發生，除告訴人丁○闖越紅燈亦有過失外，被告
        之超速行駛及未注意車前況，以及飲酒後吐氣中所含之酒精濃度超過零點二
        五毫克以上者，不得駕車，亦均為造成之原因，是被告既亦未遵守交通規則
        ，其援引此原則，即有未合，自不因告訴人丁○違反交通法規則即能免責，
        是被告此項辯解洵無足採。
  （五）綜上所述，被告前開自白部分核與事證相符堪已採信，所辯稱部分，顯係卸
        責之詞，殊無可採。本件事證明確，被告犯行洵堪認定。
  三、核被告乙○○所為，係犯刑法第二百八十四條第一項後段之過失傷害人致重傷
      罪。公訴意旨僅論以被告係涉犯刑法第二百八十四條第一項之過失傷害罪，未
      明確敘明為前段或後段之罪，顯有未恰，惟此基本事實相同，爰予變更法條。
      又被告於肇事後，犯罪未被發覺前，主動向到場處理警員坦承為肇事者，業經
      證人張穎寬證述明確，被告對於者未經發覺之犯罪自首而受裁判，核與刑法第
      六十二條前段之規定相符，依法應減輕其刑。爰審酌被告之素行尚可，有臺灣
      高等法院被告全國前案紀錄表一份在卷可參，就本件車禍事故被告具有之超速
      與未注意車前狀況，及酒精濃度超過零點二五毫克之過失程度、告訴人就本件
      車禍事故亦有闖越紅燈之主要疏失之程度、告訴人所受傷勢程度、及事故發生
      後迄今被告尚未與告訴人達成和解等一切情狀，量處如主文所示之刑，並諭知
      易科罰金之折算標準。
貳、無罪部分（即公共危險罪部分）：
  一、公訴意旨另以：被告乙○○明知酒後不能安全駕駛交通工具，於民國九十一年
      十月十一日晚間十一點多在家中飲酒至次日凌晨，復於次日（十二日）下午四
      、五點從屏東內埔駕駛自小客車出發至高雄市小港區尋找其父親，在同月十三
      凌晨零時許，再度駕車由小港區家出門買宵夜，同日凌晨三點多，乙○○駕車
      從大同醫院出發，由東向西方向行駛，行經高雄市苓雅區○○○路與自強三路
      口，因酒後精神不佳，操控力遲緩、注意力降低，卻以六十至七十之高速行駛
      ，以致至前開路口肇事，經警到現場處理，於同日五時四十九分許，測得乙○
      ○吐氣中所含之酒精濃度達每公升零點二六毫克，並據此數值反推乙○○於九
      十年十月十二日下午四、五點第一次服用酒類後駕車時，其吐氣中之酒精濃度
      約為一點零八五至一點一六毫克，而第二次酒後駕車之酒精濃度應為零點六三
      五，第三次酒後駕車時之酒精濃度約為零點四一毫克，已達於不能安全駕駛動
      力交通工具之程度，竟仍駕車上路，因認被告乙○○涉犯刑法第一百八十五條
      之三公共危險罪嫌。
  二、按犯罪事實應依證據認定之，無證據不得推定其犯罪事實；又不能證明被告犯
      罪者，應諭知無罪之判決，刑事訴訟法第一百五十四條、第三百零一條第一項
      前段分別定有明文。再認定被告有罪之事實，應憑證據，如未能發現相當之證
      據，或證據不足以證明，自不能以推測或擬制之方法，以為裁判之基礎；且認
      定犯罪事實所憑之證據，其為訴訟上之證明，須達於通常一般人均不致有所懷
      疑，而得確信其為真實之程度者，始得據為有罪之認定，倘其證明尚未達到此
      一程度而有合理之懷疑存在時，尚難為有罪之認定基礎；苟積極證據不足以為
      不利於被告事實之認定，即應為有利於被告之認定，更不必有何有利之證據，
      最高法院三十年上字第八一六號、四十年台上字第八六號、七十六年台上字第
      四九八六號分別著有判例可資參照。復按服用酒類不能安全駕駛動力交通工具
      而駕駛者，八十八年四月二十三日生效施行之刑法第一百八十五條之三，將之
      列於公共危險罪處罰，其立法目的，本在藉由抽象危險犯之構成要件，以刑罰
      制裁力量嚇阻酒後駕車之行為，進而確保參與道路交通往來人車之安全，因此
      並不以對於道路交通往來人車發生具體實害為要件，此種立法例亦為德、日等
      國所採行。然所謂「不能安全駕駛」，性質上乃屬不確定法律概念，雖法務部
      於八十八年五月間召開「研商訂定刑法第一百八十五條之三服用毒品、麻醉藥
      品、酒類或其他相類之物，不能安全駕駛交通動力工具之認定標準」會議，會
      中決定參考德國、美國認定標準，對於酒精濃度呼氣達每公升零點五五毫克或
      血液濃度達千分之一點一以上者，即認為已達不能安全駕駛之標準，其數值在
      其以下者，如能輔以其他客觀事實作為不能安全駕駛之判斷時，亦應依法移送
      處以刑罰（詳參法務部八十八年五月十八日法八八檢字第一六六九號函）
      ，以期統一建立執法機關移送之準則，然此僅係供法院認定事實之參考，得為
      審判所引用，但並無絕對之拘束力，亦即飲酒駕車者究有無構成本罪，仍有待
      法院依具體個案事實認定之。
  三、公訴人認被告涉犯服用酒類不能安全駕駛動力交通工具之公共危險罪，無非以
      被告坦承：於九十年十月十一日晚間至次日凌晨曾經喝酒，並坦承於飲酒後之
      翌日即十二日下午四、五點，從屏東內埔駕車出發到高雄市小港區找其父親（
      此為第一次酒後駕車），並在十三日凌晨零時許，復駕車由小港區家出門買宵
      夜（此為第二次酒後駕車），及於同日凌晨三時許，從大同醫院出發至事故地
      點發生車禍事故（此為第三次酒後駕車）等語。被告於九十年十月十三日五時
      四十九分許所測得之酒精濃度為每公升零點二六毫克，並經警至醫院進行抽血
      檢測血液中之酒精濃度，並檢測出血液中之酒精濃度達五四ｍｇ／ｄｌ，有測
      試紀錄單及阮綜合醫院之生化檢驗報告單，並依據經驗法則被告所述絕無為不
      利於己之必要，是被告所稱最後飲酒時間為同年月十二日凌晨屬實，並依據成
      年男子飲用酒類之代謝速率，約在飲用後一小時達為最高，本案被告進行酒精
      濃度測試顯已超過一小時，其於十三日五點四十九分進行呼氣酒精濃度測試結
      果為零點二六毫克，依據呼氣之酒精濃度衰減之比率，約為每小時每公升零點
      零七五毫克，（按以血液中酒精濃度計算為每小時十五ｍｇ／ｄｌ），依此公
      式，可反推得知被告第一次酒後駕車（十二日下午四、五點）距離本案酒測約
      為十一至十二小時，是反推其酒精濃度應為一點八五至一點一六毫克，第二次
      駕車（十三日凌晨零時許）距離約為五小時，是反推其酒精濃度應為零點六三
      五毫克，第三次駕車（十三日凌晨三時許至肇事）距離約有二小時，可見被告
      第三次駕車時之酒精濃度約為零點四一毫克（約以零點二六加上零點零七五乘
      以相距時數之結果），此部分之計算標準有台北醫學院精神科主任蔡尚穎所撰
      寫之研究報告附卷可參。綜合前述，可推知被告前開三次酒後駕車之呼氣酒精
      濃度，前二次均超過法務部於八十八年法檢字第００一六六九號函示，且按刑
      法第一百八十五條之三為抽象危險犯，參考德國與美國之認定標準，對於酒精
      濃度呼氣已達每公升零點五五毫克或血液濃度達百分之零點一以上，肇事率為
      一般正常人之十倍，故認被告已達不能安全駕駛之標準，再者，酒精使用後，
      一方面對人身體之自主神經系統之亢奮和認知功能產生暫時性的缺損，另一方
      面主要對於駕駛人之對於移動景物之追蹤能力、經強光照射後恢復視力之能力
      、監視四周之能力等直接影響駕駛人之功能構成影響，尤其對於駕駛人於夜間
      之駕駛行為影響甚鉅，故認被告前二次酒後駕車公共危險罪責亦臻明確等為其
      論據云云。訊據被告固坦承於九十年十月十一日二十二時許至十二日凌晨許在
      家中飲用酒類啤酒，並於十三日凌晨三時許駕車肇事等情無訛，惟堅決否認有
      何違反公共危險之犯行，辯稱：伊雖有飲酒但是在肇事前一天飲用啤酒，且在
      家睡覺後才外出，本件車禍事故之發生是告訴人丁○闖紅燈及伊之車速過快，
      與飲酒無關，且當時酒精濃度並不會影響其反應與控制之駕駛能力，且為警查
      獲時，有進行吐氣酒精濃度之測試，並有抽血檢測，均未超過標準等語。
  四、經查：
  （一）據證人即被告之友人戊○○與被告父親甲○○分別在庭陳述甚明，證人戊○
        ○證稱：被告當天晚上十九時至二十時許間來找伊，接近凌晨時，伊即與被
        告一同去找被告父親，並未發現被告有喝酒情形等語﹔證人甲○○證稱：伊
        當天在大同醫院擔任值班警衛，被告與友人戊○○一同來找伊，幫被告祖母
        拿藥，被告等人約凌晨一、二點到，並有一起吃東西，但未喝酒，約在二、
        三點左右離開，且當時伊並未注意被告有無喝酒情形等語（均見本院九十一
        年九月十一日訊問筆錄）﹔且有證人即為被告作測試觀察紀錄表之員警張穎
        寬在庭證稱：當天伊擔任備勤，接到派出所之通知到事故現場處理，雖有對
        被告進行酒精濃度之測試但不是在事故現場當場測試的，通常派出所人員會
        先到現場，如果發現被告有喝酒情形會告訴伊等交通隊員，再由交通隊員警
        進行酒精濃度之測試，可是這一件，伊到現場時派出所人員並沒有發現到，
        所以沒有講被告有喝酒，一直到伊等人前往醫院探視被害人要做筆錄時，被
        害人之家屬要求對被告作酒精測試，被告當時也在醫院，就在醫院對被告作
        酒精測試，伊在現場亦未聞到被告身上有酒味，且被告之情緒及反應均很正
        常，之後被告有表示是前一天喝酒，睡一覺之後才開車等語甚詳（見本院九
        十一年七月二十三日訊問筆錄），且據員警當時所記載之違反刑法第一百八
        十五條之三案件測試、觀察結果報告中亦僅勾選「其他」，並記載：「經酒
        測器測定值為零點二六ｍｇ／ｌ，但經當事人告知並沒有飲酒，只吃了長時
        間檳榔（大約九小時）故又帶往阮外科抽血檢驗酒精濃度為三八ｍｇ／ｄｌ
        換算值為零點一九ｍｇ／ｌ」，並無選項中有任何駕駛行為異常，或進行任
        何直線、平行動作等測試，且在查獲後或訊問過程中亦無任何語無倫次、多
        話、大笑等情緒較亢奮或意識模糊、嗜睡叫喚不醒、泥醉、呆滯木僵等任何
        反應、行為異常之情形，此有違反刑法第一百八十五之三案件測試觀察紀錄
        表一紙附卷可參，亦堪認證人林金玉、戊○○前開所述足以採信。
  （二）復據被告於檢察官偵查中陳稱：「（問：何時、何地喝酒？何時駕車？）我
        是十月十一日晚上十一點多在家裡喝酒，我到十月十二日下午四、五點出去
        找我爸爸，從屏東內埔出發，到高雄市小港區找我爸爸，我到小港家出門去
        百宵夜那是十三日凌晨零時許，後來三點多我從大同醫院出發，後來就被查
        獲了」等語（見偵查卷第六頁背面至第七頁訊問筆錄），且於本院調查時則
        稱：「我是晚上六、七點的時候先開車到四維路附近接近文化中心附近找戊
        ○○，我叫戊○○載我去找我父親，當時是晚上十點左右，˙˙˙是到凌晨
        二點多離開的，我是讓戊○○載我走的，戊○○載我到我停放車子的地方就
        是四維路，我再自己開車」、「（問：在去找戊○○之前，有無再開車出去
        ？）沒有」，經提示偵查卷後，被告則稱「我並沒有跟檢察官說我從屏東出
        發，我是事後看起訴書才知道檢察官有這樣寫，我有跟檢察官說戊○○也有
        在場，但是筆錄沒有記載」（見本院九十一年九月十一日訊問筆錄），是被
        告於九十年十月十一日二十二時許飲酒後究竟有無駕車外出，其實，據偵查
        筆錄之記載並未明確載明被告究竟何時駕車外出，且被告先後所述不一，實
        不無疑義，即除被告前開先後不一之自白外，並無其他積極證據可資認定被
        告有酒後駕車之情形。因此公訴人僅憑被告於偵查中所述概略駕車時間，即
        據爾反推被告第一次酒後駕車（十二日十六時、十七時許）之酒精濃度為每
        公升一點零八至一點一六毫克，及第二次酒後駕車（十三日凌晨零時許）之
        酒精濃度為每公升零點三六毫克等情，實不無疑義。
  （三）並據公訴人所提出「酒精對人體生理與行為之影響」一文並指出：「酒精代
        謝的速率與酒精攝取量有關，國際上依據英國健康教育會議訂定一單位的飲
        用量約八至十克的純酒精攝取，換算為國人常飲用之酒類約等於二百毫升啤
        酒、一百毫升香檳、一百二十毫升保力達或男子漢、六十毫升紹興酒、三十
        毫升蔘茸酒、二十毫升白蘭地或ＸＯ，而每一單位的酒量經攝取後體內血液
        酒精濃度約為百分之零點零一五，而酒精代謝速率為每十五ｍｇ／ｄｌ須一
        小時，以漢人之成年男子研究酒精代謝的速率，依每一公斤體重飲用零點六
        純酒精後發現在一小時左右ＢＡＣ達到最高為百分之零點零七五，三小時後
        ＢＡＣ才會低於百分之零點零五˙˙˙」，即酒精濃度之反應顯與每個人之
        體質即體重與代謝能力等有關，而文中所載之「成年人」是否只要滿二十歲
        以上之人均可一視同仁一併適用，即是否須區分三十歲以下之成年人，與四
        十歲以上之成年人有何異同？即年紀不同代謝能力本不相同，且各式酒類飲
        料，其中所含之酒精濃度亦不同，此亦會影響吐氣或血液中之酒精濃度，被
        告究竟飲用何種酒類？飲用多少？飲酒後有無飲用其他飲料，以及是否會因
        睡眠而加速或影響酒精之代謝程度等均屬不明，實難僅以該文中所載之「酒
        精代謝率約每十五ｍｇ／ｄｌ須一小時」遽以之為計算被告於前開第一次與
        第二次酒後駕車時之酒精濃度。
  （四）又被告於肇事後於是日五時四十九分許進行吐氣之酒精濃度測試，檢測出被
        告吐氣中所含之酒精濃度為每公升零點二六毫克，並進行抽血檢測血液中之
        酒精濃度為三十ｍｇ／ｄｌ（經換算為吐氣中之酒精濃度為每公升零點一九
        毫克），有酒精濃度測試單及阮綜合醫院醫學檢驗科九十年十月十三日生化
        檢驗報告單各一紙附卷可參，並參酌現在醫學研究文獻記載，酒精對於人體
        的影響程度乃依血中酒精濃度加以判斷，人體內血液中酒精濃度，經測試數
        值達３０ｍｇ／ｄｌ（即呼氣酒精濃度為每公升零點二五毫克）之程度時，
        可能出現輕度協調功能降低之影響，至血中酒精濃度每公升一百毫克（即呼
        氣酒精濃度達每公升零點五毫克）者，則可能產生反應變慢、感覺減低、影
        響駕駛之現象。則可知呼氣酒精測試值須達於每公升零點二五毫克、尚不及
        每公升零點五毫克者，或可能產生動作變慢，思考力變差等情狀，然此並不
        當然等同於已達不能安全駕駛動力交通工具之程度，況且個人酒量如何容因
        體質有異而有不同，當一般人飲用一定劑量之酒類雖不至產生作用而未達不
        能安全駕駛程度，但就行為人而言，或已足當之，反之亦如是，故仍應佐以
        行為人飲用酒類後實際操作駕駛行為之客觀情狀，作為判斷之標準。即本件
        車禍事故主要是因告訴人丁○騎乘腳踏車行經前開路口時闖越紅燈，以致被
        告見狀因車速過快閃避不及而撞擊告訴人丁○等情，前已敘明，且被告於肇
        事後則對於員警製作談話紀錄表、筆錄及測試觀察紀錄表時所為詢問事項，
        既可清楚回答，亦難認為其當時精神狀況、注意力、對緊急情狀之處理、對
        於外界事物之知覺、理念及判斷作用，有因飲酒之影響，而達於不能安全駕
        駛動力交通工具而駕駛之情形，甚且一般人縱未飲酒，亦有超速駕駛之可能
        ，甚至造成車禍之結果，是被告之超速駕駛無法證明係因酒後所呈現之危險
        駕駛行為。
  （五）是依上述客觀情狀研判，被告於肇事當時之精神狀況良好，尚未達不能安全
        駕駛動力交通工具之程度，且於肇事前是否有服用酒類駕車上路，已有疑問
        ，更難僅憑前開文獻資料遽以推論被告前開二次有服用酒類不能安全駕駛動
        力交通工具之狀態甚明，此外，復查無其他積極証據足資証明被告有公訴人
        所指不能安全駕駛交通動力工具而駕駛之公共危險罪之犯行，即被告當時雖
        有喝酒，但應尚未達於不能安全駕駛之程度。是被告被訴之犯罪事實，要屬
不能證明，揆諸前開規定與說明，自應諭知其無罪之判決。
據上論斷，應依刑事訴訟法第四百五十二條、第二百九十九條第一項前段、第三百條
、第三百零一條第一項，刑法二百八十四條第一項後段、第四十一條第一項、罰金罰
鍰提高標準條例第一條前段、第二條，判決如主文。
本案經檢察官黃元冠到庭執行職務。
中      華      民      國    九十二    年      五      月    二十七    日
                        臺灣高雄地方法院交通法庭
                            法    官  程克琳
右正本證明與原本無異。
如不服本判決，應於判決送達後十日內，向本院提出上訴狀。
                            書 記 官   梁瑜玲
中      華      民      國    九十二    年      五      月    三十    日
【附錄本判決論罪科刑法條】
中華民國刑法第二百八十四條：
因過失傷害人者，處六月以下有期徒刑、拘役或五百元以下罰金，致重傷者，處一年
以下有期徒刑、拘役或五百元以下罰金。
從事業務之人，因業務上之過失傷害人者，處一年以下有期徒刑、拘役或一千元以下
罰金，致重傷者，處三年以下有期徒刑、拘役或二千元以下罰金。


司法院資訊處製作；財團法人民間司法改革基金會備份。
